臺灣高雄地方法院刑事判決　　　　　　　95年度訴字第4588號
公　訴　人　臺灣高雄地方法院檢察署檢察官
被　　　告　乙○○
指定辯護人　本院公設辯護人丙○○
上列被告因強盜案件，經檢察官提起公訴（95年度偵字第27626
號），本院判決如下：
    主  文
乙○○竊盜，因脫免逮捕，當場施以強暴，累犯，處有期徒刑伍
年捌月。
    事  實
一、乙○○前於民國93年間因竊盜案件，經法院判處有期徒刑3
    月確定，於同年12月23日易科罰金執行完畢；復於94年間，
    再因竊盜案件，經法院判處有期徒刑4 月確定，於同年9 月
    20日易科罰金執行完畢（均構成累犯）。猶不知悔改，竟意
    圖為自己不法之所有，於95年10月19日上午9 時30分許，因
    見甲○○位於高雄縣鳳山市○○街54號之住處4 樓正進行裝
    修工程，乃先向急欲外出辦事之甲○○佯稱亦係裝修工人而
    獲應允入內（無故侵入住宅之部分業據撤回告訴），繼則前
    往3 樓房間內，徒手竊取甲○○所有之項鍊墜子2 只、戒指
    15只、黑玉戒指1 只（價值合計約新臺幣〔下同〕1 萬元，
    起訴書另贅載「5 元硬幣1 枚」）得手，並放入長褲右口袋
    藏放，未幾，甲○○恰返回住處，並在3 樓房間門口撞見乙○○竟（猶）在房內翻搜（其他）財物，乃出聲制止，乙○○聞聲即衝下1 樓而欲逃離，甲○○見狀也邊喊「抓賊」，
    邊自後緊追乙○○。迨乙○○已開啟住處1 樓之內側玻璃大
    門而刻正開啟外側鐵門之際，甲○○也趕到門邊伸出右手拉
    住乙○○左後衣角試圖阻止其逃離。詎乙○○為脫免逮捕，
    竟抓起甲○○之右手臂甩向玻璃門，致玻璃遭碰撞破裂（毀
    損部分業據撤回告訴），並即開啟外側鐵門奔往騎樓；嗣因
    甲○○猶半跪地上自後抓住乙○○阻其逃離，乙○○乃又轉
    身出拳毆打甲○○臉部並打落眼鏡，甲○○為此受有右手部
    2 處各1 公分、0.5 公分挫傷、右上臂5 公分挫傷及臉部3X
    3 公分挫傷等傷害（傷害部分業據撤回告訴）。適原在住處
    4 樓從事裝修工作之戊○○聽聞甲○○喊聲後趕至1 樓提供
    協助，進在騎樓處將乙○○予以制服、逮捕，並報警前來自
    乙○○被告長褲右口袋內查扣前述之項墜、戒指，始悉全情
    。
二、案經甲○○訴由高雄縣政府警察局鳳山分局報請臺灣高雄地
    方法院檢察署檢察官偵查起訴。
     理  由
壹、證據能力方面
一、有證據能力：
  1.卷附蒐證照片7 張，乃係機械拍攝現場及贓物之情況，並藉
    書面方式加以留存、呈現者，而照片內容與現場真實情狀2
    者間之一致性，乃係透過機械方式資為保障，其間並不存在
    人對現實情狀知覺、記憶、表述等錯誤，復欠缺故為虛枉之
    疑慮，故照片之性質非屬供述證據，而無傳聞法則之適用。
    再參諸卷內別無證據顯示該拍攝機械有何不精確之狀況，或
    照片有經偽、變造之情形，是應有證據能力。
  2.卷附國軍高雄總醫院95年10月19日診斷證明書、扣押筆錄暨
    扣押物品清單、贓物認領保管單各1 份，均經被告乙○○及
    其辯護人同意作為證據使用；本院審酌卷內並無事證顯示各
    該陳述之作成時、地與週遭環境，有何致令陳述內容虛偽、
    偏頗之狀況後，也認為適當，依刑事訴訟法第159 條之5 第
    1 項之規定，為傳聞法則之例外，亦應有證據能力。
二、無證據能力
  1.被告於警詢中，迭次辯解自身於脫逃過程中並未對甲○○施
    加暴力，經本院當庭勘驗被告警詢錄音帶無訛，並製有勘驗
    筆錄在卷足稽（本院卷第37至40頁），而核警詢筆錄內所載
    被告曾陳述：「（問：…在下樓後你又對屋主施以暴力企圖
    逃離現場…是否屬實？答：）屬實」、「（問：你如何進入
    中泰街54號…行竊…？答：）…屋主抓住我衣角，我便將屋
    主推開導致屋主撞破玻璃門…）」各節，明顯不符，依刑事
    訴訟法第100 條之1 第2 項，該等警詢筆錄不符之部分，不
    得作為證據。
  2.證人即被害人甲○○，及證人戊○○警詢中陳述，乃係被告
    以外之人於審判外之言詞陳述，而屬傳聞，且經核並無刑事
    訴訟法第159 條之1 至同法第159 條之5 所列舉得作為證據
    之例外情事，是故並無證據能力，尚不得作為本案之證據。
貳、實體方面
一、訊據被告乙○○對於其曾於上開時點，進入甲○○住處行竊
    得手，繼於逃離之際，在住處前方騎樓處，遭戊○○制服、
    逮捕等節固均坦承，惟矢口否認有何對甲○○施暴之準強盜
    犯行，並辯稱：我逃到1 樓後，原在4 樓進行整修工程的戊○○也聞聲追到1 樓，就一直對我出拳，第1 拳還不慎毆傷
    甲○○臉部，我只能消極直往玻璃門處閃躲，玻璃門也約在
    這個時候遭擠壓破裂而不幸波及甲○○，甲○○身上傷勢不
    是我造成的，我沒有任何積極的攻擊行為云云（本院卷第21
    、57、62頁）。經查：
(一)被告於上開時點向甲○○佯稱係裝修工人而獲應允進入上開
    住處，繼則前往3 樓房間竊取甲○○所有之項鍊墜子2 只、
    戒指15只及黑玉戒指1 只，得手後放入長褲右口袋藏放，惟
    旋遭甲○○撞見其（猶續）翻搜（其他）財物之情事，乙○○為脫免逮捕，乃即衝下1 樓而欲離開一情，為被告自承在
    卷（本院卷第62頁），且經甲○○於本院審理中證述明確（
    本院卷第49頁），並有卷附扣押筆錄暨扣押物品清單及贓物
    認領保管單各1 份（警卷第10至12、13頁）、贓物照片1 張
    （警卷第17頁）可按，自堪認明。又自被告長褲右口袋內，
    除開前述項墜、戒指外，固另有5 元硬幣1 枚併經查扣，惟
    證人甲○○於本院審理中復證述：當天被告係下手竊取一些
    裝飾品（指項墜、戒指），沒有竊取走現金，我不能確定警
    方所查扣之該1 枚5 元硬幣確屬我所有等語明確（本院卷第
    49、53頁），再者，口袋內遺留些許自有硬幣，原亦無悖於
    常情，從而本院尚無由逕認該枚5 元硬幣亦係被告竊取自甲○○者，併予指明。
(二)被告雖否認其在逃離之際，曾當場對甲○○施以強暴，並以
    前詞置辯。惟查：
  1.證人甲○○另於本院審理中證稱：我返家打開3 樓房門時發
    現被告竟在房內翻搜財物，乃出聲制止，被告聞聲就往我身
    邊衝出去並下樓要逃走，我嚇一跳喊「抓賊」即跟著追到1
    樓。1 樓的2 道大門原本都是關著的，我在被告已將內側玻
    璃大門打開，且正在企圖開啟外側鐵門之際，自被告左後方
    伸手抓住被告衣角不讓他離開，被告就將我甩向他身體右側
    之玻璃門，我的右上臂因而撞破玻璃門受傷，之後被告開啟
    外側鐵門跑到騎樓，我半跪在地上抓住被告，忽然感到臉部
    一陣疼痛，眼鏡也隨之掉在騎樓處，這時候戊○○適巧趕到
    騎樓將被告制服，我才鬆一口氣並放開緊抓被告的手而起身
    等語綦詳（本院卷第52至54頁）。
  2.證人戊○○也於本院審理中證述：當天我原在4 樓從事裝修
    工作，忽然聽到甲○○喊抓賊，我就衝下樓要幫忙，抵達1
    樓樓梯口之際，剛好撞見被告出手將抓他衣服的甲○○推往
    玻璃門，玻璃門因而被甲○○撞破，但甲○○還是再伸手抓
    住被告，被告就轉身打甲○○的臉，並將甲○○的眼鏡打落
    在地，我就趁機抓住被告等語明確（本院卷第56頁）。
  3.核證人甲○○、戊○○所述內容，互無齟語，且與卷附現場
    蒐證照片6 張所顯示（警卷第14至16頁）：甲○○住處之內
    側玻璃大門玻璃已破裂散落一地等節，及國軍高雄總醫院95
    年10月19日診斷證明書（警卷第18頁）所載之甲○○傷勢情
    形，俱相互吻合，顯見真實性甚高；再者，甲○○於檢察官
    訊問中即已表明不願追究之意（偵卷第14頁），及2 位證人
    於本院作證過程中，分別以被告之各該舉動應僅出於自然、
    直接反應等語（本院卷第52、55頁；惟此部分係出於臆測而
    無足採信），希冀迴護被告，益徵2 位證人欠缺惡意設詞陷
    構被告於罪之可能，渠等相關所述應均合於真實而堪採信，
    被告在行竊得手後，確曾為脫免逮捕，而對在後緊追、阻其
    逃離之甲○○，先後施以刻意甩向玻璃門、出拳毆打臉部等
    積極暴力攻擊，至堪認明。
(三)綜上所述，本件事證明確，被告準強盜之犯行堪以認定。
二、按準強盜罪所謂之「當場」施以「強暴」，雖已離盜所而尚
    在他人跟蹤追躡中者，仍不失為「當場」，而施暴之程度，
    亦不以至使人不能抗拒為必要（最高法院28年上字第1984號
    判例意旨、81年度台非字第205 號判決意旨參照），是故核
    被告於行竊得手後，對在後緊追、阻其逃離之甲○○施以積
    極暴力攻擊之所為，乃係觸犯刑法第329 條之準強盜罪。被
    告曾於93年間因竊盜案件，經法院判處有期徒刑3 月確定，
    於同年12月23日易科罰金執行完畢；復於94年間，再因竊盜
    案件，經法院判處有期徒刑4 月確定，於同年9 月20日易科
    罰金執行完畢2 情，有卷附臺灣高等法院被告前按紀錄表1
    份足按，其於該等有期徒刑執行完畢後，5 年內故意再犯本
    本有期徒刑以上之罪，應依刑法第47條第1 項論以累犯，並
    加重其刑。
三、本院審酌被告前曾有2 次竊盜前科，已如前述，猶不知悔改
    再犯本案侵入住宅竊盜犯行，且於得手後，為脫免逮捕，而
    當場對甲○○施以刻意甩向玻璃門、出拳毆打臉部等積極暴
    力攻擊，行為確具惡性而欠缺可堪憫恕之處；再者，被告於
    本院審理中，飾詞圖卸，也難信其犯後具有悔意；惟念被告
    行竊物品之價值合計約1 萬元，並非甚鉅，且俱已發還予甲○○領回，有前述贓物認領保管單1 份（警卷第13頁）可按
    ，甲○○所蒙受之財產損失已有輕減等一切情狀，爰量處如
    主文所示之刑，以示警懲。
據上論斷，應依刑事訴訟法第299 條第1 項前段，刑法第329 條
、第328 條第1 項、第47條第1 項，判決如主文。
本案經檢察官丁○○到庭執行職務。
中　　華　　民　　國　　96　　年　　4 　　月　　17　　日
                  刑事第十庭  審判長法　官  陳玉聰
                                    法　官  楊淑珍
                                    法　官  莊珮吟
以上正本證明與原本無異。
如不服本判決，應於判決送達後10日內，向本院提出上訴狀。
中　　華　　民　　國　　96　　年　　4　　 月　　17　　日
                                    書記官  蔡妮君
附錄本案所犯法條：
《刑法第329 條─準強盜罪》
竊盜或搶奪，因防護贓物、脫免逮捕或湮滅罪證，而當場施以強
暴脅迫者，以強盜論。
《刑法第328 條第1 項─普通強盜罪》
意圖為自己或第三人不法之所有，以強暴、脅迫、藥劑、催眠術
或他法，至使不能抗拒，而取他人之物或使其交付者，為強盜罪
，處5 年以上有期徒刑。
